【裁判字號】    92,重訴,255
【裁判日期】    920930
【裁判案由】    塗銷信託登記
【裁判全文】
臺灣臺南地方法院民事判決  九十二年度重訴字第二五五號
    原      告  第一商業銀行股份有限公司西台南分行
    法定代理人  乙   ○  ○
    訴訟代理人  張   天  良      律師
    複  代理人  周   武  旺      律師
    被      告  丁   ○  ○  .
                              .
                丙   ○  ○  .
                              .
    右二人共同
    訴訟代理人  戊○ ○  ○  .
    被      告  甲   ○  ○  .
                              .
右當事人間請求塗銷信託登記事件，本院（言詞辯論終結日期：民國九十二年九月
十八日）判決如左：
    主     文
被告丁○○與被告甲○○間於民國九十一年十月十六日就附表一所示土地之信託行為
，應予撤銷。
被告甲○○應將附表一所示之土地，以信託為原因，於民國九十一年十月二十三日所
為之所有權登記，予以塗銷。
被告丁○○與被告丙○○間於民國九十一年十月二十一日就附表二編號一、二所示之
土地之信託行為及民國九十一年十月二十二日就附表二編號三所示土地之信託行為，
應予撤銷。
被告丙○○應將附表二所示之土地，以信託為原因，於民國九十一年十月二十四日所
為之所有權登記，予以塗銷。
訴訟費用由被告丁○○負擔六分之三；被告甲○○負擔六分之二；餘由被告丙○○負
擔。
    事      實
甲、原告方面：
一、聲明：求為判決如主文所示。
二、陳述：
  (一)訴外人向港企業股份有限公司（下稱向港公司）自民國（下同）九十一年四月九
    日起至九十一年八月二十三日止，先後向原告借款十九筆，共計美金三十五萬三
    千一百六十七元二角二分（下簡稱系爭借款債務）。被告丁○○為連帶保證人之
    一。該十九筆借款到期後，向港公司與被告丁○○以及其他連帶保證人鐘達榮等
    均未清償該借款債務。原告提起鈞院九十二年度重訴字第七八號請求借款事件訴
    訟（下稱前案），鈞院民事庭就該前案於九十二年五月十四日判決，令向港公司
    與被告丁○○及鐘達榮等應連帶清償該借款及積欠之利息、違約金。
  (二)按保證債務亦係債務之一種，被告丁○○是原告之債務人，被告丁○○於九十一
    年十月十六日將附表一所示土地或土地之應有部分信託予被告甲○○，於九十一
    年十月二十三日，以信託為原因，登記為被告甲○○所有。又於九十一年十月二
    十一日將附表二所示二筆土地之應有部分信託被告丙○○，於九十一年十月二十
    四日，以信託為原因，登記為被告丙○○所有。又於九十一年十月二十二日將附
    表二所示將附表二所示土地一筆土地之應有部分信託被告丙○○，於九十一年十
    月二十四日，以信託為原因，登記為被告丙○○所有。被告丁○○之財產為其所
    有債務之總擔保，其若未將本案系爭土地登記為被告甲○○、丙○○，原告可隨
    時強制執行該不動產，以求償借款，惟因被告等間之信託，將土地登記為被告甲○○、丙○○所有，使原告對被告丁○○之求償權難以行使，被告等間之信託行
    為，有害原告之債權，爰依信託法第六條第一項提起本訴。
  (三)被告丁○○於八十七年十二月四日就立保證書，連帶保證向港公司對原告之債務
    。主債務人向港公司自九十一年四月九日，積欠原告美金三五三、一六七元二角
    二分及自九十一年四月九日起之利息。被告丁○○與其他被告於九十一年十月間
    ，始為信託行為，則被告等為信託行為時，原告對被告已有債權，依信託法第六
    條及民法第二百四十四條之規定，所謂「債權受損」，不因債務人因其行為致陷
    於無資力為限，凡債權人之債權因債務人之行為，使債權人求償債權不能或困難
    ，均應認有損害債權人之權利（參照四十五年台上第一三一六號判例及台灣高等
    法院台南高分院九十年上字第一七○號判決）。系爭土地因被告等之信託行為，
    登記為受信託人甲○○、丙○○所有。甲○○、丙○○並非原告之債務人，系爭
    土地未回復為丁○○所有之前，原告無法拍賣系爭土地求償，原告之求償權發生
    困難，原告之債權顯然受損。
  (四)債務人之信託行為有害及債權人時，不論受託人是否為善意，債權人均得依信託
    法第六條第一項聲請法院撤銷。因此，假設被告甲○○、丙○○不知向港公司積
    欠原告債務，不知被告丁○○為向港公司之連帶保證人，原告仍得聲請法院撤銷
    被告間之信託行為。事實上，被告等為信託行為時，被告丁○○是向港公司董事
    長，被告丙○○為被告丁○○之妻，被告甲○○為丁○○多年好友，不可能不知
    向港公司積欠原告債務，不可能不知丁○○是連帶保證人。
  (五)被告丁○○為向港公司之連帶保證人，就向港公司所借美金三十五萬三千一百六
    十七元二角二分之全部借款，應負全部之責，被告等間之信託行為，使原告就系
    爭土地之求償權喪失，借款人向港公司或其他連帶保證人之資力是否足以清償債
    務，對原告之行使撤銷權應不生影響（參照司法院七十四年二月二十五日函覆台
    灣高等法院之（七四）廳民一字第一一八號函）。
  (六)雖被告丁○○在花蓮縣另有十三筆土地，均信託登記為被告丙○○之名義，其中
    七筆土地亦設定最高限額二萬八仟元之抵押權予土地銀行。另有坐落下營鄉○○○段一一六五地號一筆田地及坐落台南市○○街二二五號第七層之建物一棟，此
    建物及其基地亦設定最高限額六佰萬元、一佰二十萬元之抵押權予台灣銀行。雖
    另向有未設定抵押之坐落新營市○○○段一四四之一０號之建地，然因應有部分
    僅六分之一，面積微小，價值不多，因此，被告丁○○之其他大部分財產，已信
    託登記被告丙○○之名義或設定抵押權予其他銀行，亦無法滿足原告之債權。此
    外，主債務人向港公司在台北市○○區○○段雖另有建物及其基地，以及坐落台
    中市○○段之三筆土地，其他保証人李東明亦有台南市○○○○街七六巷二四號
    建物及其基地，另一保証人吳金谷也有台南市○○段七號之土地，惟均有設定高
    金額之抵押權予彰化銀行或他人，縱使原告先就主債務人向港公司或其他保証人
    吳金谷、李東明之財產加以強制執行，亦無法求償全部借款，況被告丁○○另在
    花蓮縣之十三筆土地亦信託登記為被告丙○○之名義，使原告難於對其強制執行
    ，且其價值亦不足以清償原告之借款。
三、證據：提出土地價值計算書、土地增值稅計算書各一份，借據十九紙，保證書一
    紙，本院九十二年度重訴字第七八號判決影本，十三筆土地登記簿謄本，本院八
    十九年度訴字第二三四九號塗銷信託登記事件之第一審判決書影本及判決確定證
    明書，司法院七十四年二月二十五日函覆台灣高等法院之（七四）廳民一字第一
    一八號函，向港公司變更登記表為證。
乙、被告方面：
壹、丁○○、丙○○部分：未於言詞辯論期日到場，惟據其先前所提出之書狀，聲明
    及陳述如左：
一、聲明：求為判決：(一)原告之訴駁回。(二)訴訟費用由原告負擔。
二、陳述：
  (一)按信託行為有害於委託人之債權人權利者，債權人得聲請法院撤銷。固為信託法
    第六條之規定，惟被告丁○○於民國九十一年十月十六日將原告所提附表一所示
    土地或土地之應有部分信託予被告甲○○，於九十一年十月二十三日，以信託為
    原因，登記為被告甲○○所有。又於九十一年十月二十一日將附表二所示二筆土
    地之應有部分信託被告丙○○，於九十一年十月二十四日，以信託為原因，登記
    為被告丙○○所有。又於九十一年十月二十二日將附表二所示將附表二所示土地
    一筆土地之應有部分信託被告丙○○，於九十一年十月二十四日，以信託為原因
    ，登記為被告丙○○所有。然被告丁○○於將右揭土地信託登記予甲○○、丙○○之前，被告並不知向港公司與原告間之借貸有未依約繳納利息之情事。被告之
    所以將系爭土地信託予甲○○、丙○○，係源於向港公司之實際負責人鐘達榮為
    被告之妹夫，其於經營向港公司期間，向被告借貸近千萬元供給向港公司作為週
    轉金，被告因與妹妹蔡英珠感情甚篤，對妹夫之要求向來難以拒絕。又因信賴向
    港公司「忠臣家電」之品牌，以致現金為向港公司借磬。被告之妻獲悉此事，要
    求被告辭去向港公司法定代理人之職，並要求被將附表二所示之不動產信託予伊
    ，而原告所提附表一之不動產，乃因被告甲○○，對土地管理較有經驗，被告乃
    應丙○○之要求，請甲○○代為管理使用收益。
  (二)被告雖為向港公司與原告間借貸之連帶保證人，惟被告為信託行為時，原告之損
    害尚未發生，被告名下系爭不動產雖信託予被告甲○○、丙○○，惟其二人僅係
    代為管理、處分及收益，系爭土地之受益人仍為被告丁○○，原告仍得就受託人
    代為處分後所移屬被告丁○○之利益為請求，且被告向港公司尚有資產，復系爭
    借款之連帶保證人亦非僅有被告，原告仍有其他求償對象，則被告當時之信託行
    為難謂有損害於原告。
  (三)被告甲○○與被告丁○○為多年好友，九十一年十月十六日應被告及其妻之要求
    ，同意信託管理原告名下如附表一所示之土地。被告甲○○與被告丁○○間之信
    託契約均委由代書辦理，被告實不知有何行為害及原告債權，故若本件系爭合約
    有何撤銷情事，被告亦不應負擔任何訴訟費用。
三、證據：證據提出各一份為證，聲請訊問證人，並聲請鑑定或勘驗現場。
貳、被告甲○○部分：未於言詞辯論期日到場，亦未提出書狀作何聲明或陳述。
丙、本院依職權調閱本院九十二年度重訴字第七八號、八十九年度訴字第二三四九號
    民事案卷、九十一年度執全字第三四七○號執行案卷，及台灣高法院台南分院九
    十年度上字第一七○號民事案卷，並向台南縣鹽水地政事務所調閱系爭土地信託
    登記之相關資料，向經濟部中部辦公室函查向港公司歷次公司事項變更登記卡，
    向財政部台灣省南區國稅局函查被告丁○○之財產歸戶清單及八十九年至九十一
    年各類所得資料。
    理      由
壹、程序方面：
   被告丁○○、丙○○、甲○○經合法通知，未於言詞辯論期日到場，核無民事訴訟
   法第三百八十六條所列各款情形，應依原告之聲請，由其一造辯論而為判決。
貳、實體方面：
一、本件原告起訴主張：訴外人向港公司自九十一年四月九日起至九十一年八月二十
    三日止，先後向原告借款十九筆，共計美金三十五萬三千一百六十七元二角二分
    。被告丁○○為連帶保證人之一，而該十九筆借款到期後，主債務人向港公司與
    連帶保證人即被告丁○○等均未清償該借款債務，詎被告丁○○明知有上開借款
    債務存在，卻於九十一年十月十六日將附表一所示土地或土地之應有部分信託予
    被告甲○○，於九十一年十月二十三日辦理登記，復於九十一年十月二十一、二
    十二日將附表二所示二筆土地之應有部分信託被告丙○○，於九十一年十月二十
    四日辦理登記。被告丁○○之財產乃為其所有債務之總擔保，因其將如附表一、
    二所示之土地登記為被告甲○○、丙○○，致原告之求償權難以行使，有害於原
    告債權之滿足，雖被告丁○○在花蓮縣有十三筆土地，亦信託登記為被告丙○○
    之名義，另有坐落下營鄉○○○段一一六五地號之田地及坐落台南市○○街二二
    五號第七層之建物，均高額抵押權予台灣銀行。雖另向有未設定抵押之坐落新營
    市○○○段一四四之一０號之建地，然因應有部分僅六分之一，面積微小，價值
    不多，是以，被告間之信託行為有害於原告之債權，為此，爰依信託法第六條第
    一項之規定，提起本件訴訟，並請求判決如主文所示等情。
二、被告丁○○、丙○○則以：被告丁○○固將如附表一、二所示之土地信託登記與
    被告丙○○、甲○○，然被告丁○○惟前揭信託行為時，並不知向港公司與原告
    間之借貸有未依約繳納利息之情事，且被告丁○○係因向港公司之實際負責人鐘
    達榮向伊借貸近千萬元供給向港公司作為週轉金，惟被告之妻即被告丙○○獲悉
    此事後，即要求伊辭去向港公司法定代理人之職，並要求被將附表二所示之不動
    產信託予被告丙○○，另附表一所示之土地，則係因被告甲○○，對土地管理較
    有經驗，方請被告甲○○代為管理使用收益。又被告丁○○雖為系爭借款債務之
    之連帶保證人，惟被告間為前揭信託行為時，原告之損害尚未發生，且附表一、
    二所示土地等信託財產之受益人仍為被告丁○○，原告仍得就受託人即被告丙○○、甲○○代為處分後所移屬被告丁○○之利益為請求，且被告向港公司尚有資
    產，復系爭借款之連帶保證人亦非僅有被告，原告仍有其他求償對象，則被告當
    時之信託行為難謂有損害於原告等語，以資抗辯。被告甲○○則未於言詞辯論期
    日到場，亦未提出書狀作何聲明或陳述。
三、原告主張：訴外人向港公司自九十一年四月九日起至九十一年八月二十三日止，
    先後向原告借款十九筆，共計美金三十五萬三千一百六十七元二角二分。被告丁○○為連帶保證人之一，而該十九筆借款到期後，訴外人向港公司與被告丁○○
    均未清償系爭借款債務，而被告丁○○先後於九十一年十月十六日、九十一年十
    月二十一、二十二日，將附表一、二所示土地或土地之應有部分信託予被告甲○○、丙○○，並分別於九十一年十月二十三、二十四日辦理信託登記完畢等情，
    業據其提出保證書、本院九十二年度重訴字第七八號民事判決各一份、土地登記
    謄本十六件、借據十九紙為證（本院卷第十六至五五頁），另經本院依職權向臺
    南縣鹽水地政事務所調閱如附表一、二所示不動產之信託登記資料查核屬實，有
    該所於九十二年七月十一日以，所登字第０九二０００四一三二號函檢送土地登
    記申請書、土地信託契約書、印鑑證明、土地所有權狀各三份在卷可稽（本院卷
    八二至一二０頁），復為被告丁○○、丙○○所不爭執，而被告甲○○因未於言
    詞辯論期日到場，亦未提出任何書狀作何聲明或陳述，因此，綜上證據調查之結
    果，堪認原告此部分主張為真實。
四、原告又主張：被告丁○○乃系爭借款債務之連帶保證人，對於系爭借款債務負有
    與主債務人同一清償責任，而其明知系爭借款債務尚未清償，猶將如附表一、二
    所示之不動產信託登記予被告丙○○、甲○○，實有害於原告債權之求償，雖被
    告丁○○另有其他財產，然其中如附表三所示坐落於花蓮縣之十三筆不動產亦已
    於九十一年十月二十四日信託登記與被告丙○○，另其所有如附表四所示之土地
    及建物均設有高額抵押權予他人，僅有附表四編號三所示之土地雖為設有抵押權
    ，然因價值不高，亦無法滿足原告之債權，而系爭借款債務之主債務人向港公司
    所有之財產亦設有高額抵押權，同屬不利於原告求償權之行使等情，並提出前揭
    借據、保證書、民事判決以及土地登記謄本二十二份、建物謄本五紙以資為佐（
    本院卷第二四七至二九三頁），惟為被告丁○○、丙○○否認在卷，並以前揭情
    詞置辯，從而，本院應審究者厥為：(一)被告間之信託行為發生時，被告丁○○是
    否明知訴外人向港公司未依約履行系爭借款債務？(二)被告間之信託行為是否有害
    於原告債權之滿足？(三)因尚有系爭借款債務之主債務人、其餘連帶保證人可以求
    償，是否因此限制原告之行使塗銷權？
五、被告丁○○為信託行為時，是否明知訴外人向港公司未依約履行系爭借款債務，
    與得否撤銷信託行為之認定無涉
  (一)按信託行為有害於委託人之債權人權利者，債權人得聲請法院撤銷之，信託法第
    六條第一項定有明文，依本條條文之文義解釋，債權人聲請撤銷信託行為時，並
    不以委託人（即債務人）為信託行為時明知有損害於債權人之權利為要件，考其
    立法目的乃因所謂信託，係指委託人將財產權移轉或為其他處分，使受託人依信
    託本旨，為受益人之利益或為特定之目的，管理或處分信託財產之關係，觀諸信
    託法第一條即明，申言之，委託人將信託財產信託與受託人時，並不會因此獲得
    相當之對價，而信託財產卻已移轉予受託人，並獨立於委託人之財產範圍之外，
    縱於信託目的消滅或信託關係終止時，委託人仍得取回信託財產，然委託人之債
    權人於信託目的消滅或信託關係終止前，均無法對信託財產強制執行而使債權獲
    得滿足，對於委託人之債權人仍屬不利益，此與民法第二百四十四條第一項「債
    務人所為之無償行為，有害及債權者，債權人得聲請法院撤銷之」之規定無異，
    因此，信託法第六條規定債權人之撤銷權，並不以委託人於行為時明知有害於債
    權人之債權為必要，應堪認定。
  (二)又查，被告丁○○自七十九年十二月十七日訴外人向港公司設立登記時起至九十
    二年一月九日止，均擔任訴外人向港公司之董事長，遲至九十二年一月九日起方
    變更由訴外人鍾達榮擔任董事長，而被告丁○○仍擔任董事，此有經濟部中部辦
    公室於九十二年七月三十一日，以經（九二）中辦三字第０九二三０九０六九七
    ０號函檢送之臺灣省政府建設廳七九建三字第四０七七一一號函、股份有限公司
    公司設立登記事項卡、變更登記事項卡數件在卷可稽（本院卷第一四七至二二四
    頁）。另查，被告丁○○於其擔任向港公司董事長期間，自九十一年四月九日起
    即陸續以向港公司之名義向原告借貸系爭借款，並擔任系爭借款之連帶保證人，
    惟系爭借款於九十一年九月六日起陸續屆期，而向港公司均未依約清償本金及利
    息，此有原告提出而為被告丁○○、丙○○所不爭之借據十九紙、保證書一份附
    卷足憑（本院卷第十六至三五頁），被告丁○○擔任向港公司之董事長，對外代
    表公司向原告借貸系爭借款，且自任系爭借款之連帶保證人，殊有不知系爭借款
    履行情形之理，是被告丁○○、丙○○抗辯並不知訴外人向港公司未依約繳納利
    息之情事，亦與常情有違，顯不可採。
  (三)再查，訴外人向港公司既於九十一年九月六日起即未依約履行系爭借款債務，自
    斯時起，原告之損害業已發生，而被告丁○○乃於九十一年十月二十三、二十四
    日始將附表一至三所示之不動產信託登記予被告丙○○、甲○○，足徵被告間為
    信託行為時，原告之損害業已發生甚明。
  (四)綜上各節以觀，債權人撤銷信託行為，並不以委託人明知有害於債權人之債權為
    要件，是被告丁○○、丙○○所辯不知情向港公司向原告借貸之系爭債務未依約
    繳納本息云云，並不能執以推卸其責，況被告丁○○即委託人為前揭信託行為，
    原告之損害業已發生，而被告丁○○復為向港公司之董事長，自應明知訴外人向
    港公司未依約履行系爭借款債務之情事，方與實情相符。
六、被告丁○○與被告丙○○、甲○○間之信託行為有害於原告債權之實現
  (一)按債權人之債權，因債務人之行為，致有履行不能或因難之情形者，即應認為有
    損害於債權人之權利。故在特定債權，倘債務人所為之有償行為，於行為時明知
    有損害於債權人之權利，而受益人於受益時，亦知其情事者，債權人即得行使民
    法第二百四十四條第二項之撤銷權以保全其債權，並不以債務人因其行為致陷於
    無資力為限（最高法院四十五年度台上字第一三一六號判例參照），而信託法第
    六條之規定亦同其斯旨，即以信託行為有害於委託人之債權人權利，當可行使撤
    銷權，並不以債務人即委託人因其行為限於無資力為必要。查被告丁○○乃擔任
    系爭借款債務之連帶保證人，核與主債務人即向港公司負同一給付之責，亦即被
    告丁○○與向港公司應連帶給付原告美金三十五萬三千一百六十七元二角二分及
    利息、違約金，以匯率一比三四計算，換算成新台幣約一千二百餘萬元之債務。
    然查，被告丁○○名下本有如附表一、二、三、四所示之不動產，此有財政部臺
    灣省南區國稅局臺南市分局於九十二年七月三十一日，以南區國稅南市二字第０
    九二００四０七０四號函檢送之八十九、九十、九十一年度綜合所得稅各類所得
    及歸戶財產資料一份在卷可考（本院卷第二二五至二三０頁），經查：被告丁○○業於九十一年十月二十三日、二十四日先後將附表一、二、三所示之土地信託
    登記予被告丙○○、甲○○（詳如附表一至三所示），剩餘附表四所示之四筆不
    動產，其中附表四編號一坐落臺南縣下營鄉大屯寮一一六五地號、地目田、面積
    二千一百平方公尺之土地，以公告現值每平方公尺為六百元計算約值一百二十六
    萬元，然亦設定權利價值一百九十二萬元之抵押權予被告甲○○，又附表四編號
    二坐落臺南市○區○○段七九一地號、地目建、面積一千三百二十平方公尺、應
    有部分一千分之十七之土地，以公告現值每平方公尺五萬九千二百九十五元計算
    ，土地價值約為，一百三十三萬餘元，惟亦設定權利價值六百萬元之本金最高限
    額抵押權予訴外人臺灣銀行，另附表四編號四坐落臺南市○區○○段一一一０建
    號之建物，亦設定權利價值六百萬元之本金最高限額抵押權予訴外人臺灣銀行，
    此均有原告提出之土地登記謄本二份、建物登記謄本一件在卷可證（本院卷第二
    六八至二七二頁）。至附表四編號三坐落臺南縣新營市○○○段一四四之一０地
    號地目建之土地，雖未設定抵押權，然其面積僅二十六平方公尺，以公告現值每
    平方公尺三萬六千三百元計算，土地價值約為九十四萬三千八百元，有土地登記
    謄本附卷可按（本院卷第二七五頁），並無法滿足原告債權之實現。
  (二)另參以前開財產歸戶資料所示，被告丁○○於九十一年度之所得收入有利息一千
    八百零二元、股利收入一萬零七百七十三元、投資民間投資股份有限公司五十萬
    元、中國鋼鐵股份有限公司七萬五千六百十元、訴外人向港公司一千一百五十五
    萬二百四十元等收入，然向港公司業於九十二年四月一日起停業，足徵其投資現
    值應未達一千一百五十五萬餘元之價值，此有臺南市政府南市建商課字第０九二
    ０００二九四九號函在卷可稽（本院卷第二二四、二二六至二二八頁），綜上所
    陳，被告丁○○所有之前揭資產，其中附表三所示之不動產業已信託登記予被告
    丙○○，而附表四之不動產，則或設定有較其現值為高之高額抵押權，其餘投資
    除已停業之向港公司外，其餘投資金額亦僅數十萬元顯然無法滿足原告債權之實
    現，從而，被告丁○○就附表一、二所示之土地所為之因信託行為，業使原告債
    權之實現萌生困難，有害於債權人即原告之權利，亦堪
    肯認。
七、撤銷被告三人間之信託行為，無庸考量主債務人向港公司及其於連帶保證人之資
    力情況
  (一)按所謂連帶保證，係保證人對於債權人約定與主債務人連帶負擔債務履行而為之
    保證。我民法債編各種之債，雖未就連帶保證設有規定，然連帶保證人既對於債
    權人明示與主債務人各負全部給付之責任，在債務體態上，亦屬民法第二百七十
    二條第一項所規定之連帶債務。惟債權人行使撤銷權，以其債權因債務人之行為
    ，致有履行不能或困難之情形為要件，倘債務人之行為有害於債權，縱債務人另
    有連帶保證人，債權人亦未必能獲得充分受償，且有無保證人，與判斷債務人能
    否履行債務無關，負連帶債務者應就給付之全部負履行責任，並各以其自己之責
    任財產為債權之共同擔保，他債務人之資力是否足以清償債務，於債權人之行使
    撤銷權，應不生影響（最高法院四十五年年台上字第一四二六號、四十五年台上
    字第一三一六號判例參照）。經查，擔任系爭借款之連帶保證人者，除被告丁○○外，尚有鍾達榮、吳金谷、李東明等人，此有前揭借據、保證書及本院九十二
    年度重訴字第七八號民事判決為憑（本院卷第十六至三九頁），然因連帶保證人
    對於系爭借款債務均負同一給付之責，並各以其自己之責任財產為債權之共同擔
    保，揆諸前揭說明，債權人僅需債務人之行為有害於債權，致有履行不能或困難
    之情形者，即可行使撤銷權，與其餘連帶保證人之資力是否足以清償系爭借款債
    務無涉，因此，被告丁○○、丙○○抗辯尚有其餘連帶保證人可供清償云云，亦
    不足採。
  (二)復查，主債務人與連帶保證人就系爭借款債務之履行既負同一給付之責，則被告
    丁○○既為系爭借款債務之連帶保證人，自負同一給付之責任，而系爭借款之主
    債務人即訴外人向港公司有無資力清償，並不妨礙本件原告行使撤銷權之認定，
    至為灼然。況查，訴外人向港公司所有如附表五所示之不動產，亦設定有高額之
    抵押權予第三人（詳如附表五所示），有土地登記謄本、建物登記謄本在卷可考
    （本院卷第二七七至二九三頁），益證倘原告聲請對主債務人向港公司所有之財
    產執行，其履行亦有困難甚明。
八、綜上所述，被告丁○○乃擔任系爭借款債務之連帶保證人，而系爭借款債務於九
    十一年九月六日起即未依約履行，被告丁○○卻於九十一年十月二十三、二十四
    日先後將其所有如附表一、二所示之不動產分別信託登記予被告丙○○、甲○○
    ，自有害於原告債權之實現，為此，原告爰依信託法第六條之規定，請求判決撤
    銷被告丁○○、甲○○間及被告丁○○、丙○○間之信託行為，並請求被告甲○○、丙○○應分別將附表一、附表二所示不動產，以信託為原因，所為之所有權
    移轉登記，予以塗銷，於法自屬有據，為有理由，應予准許。
七、又本件待證事實已臻明確，兩造其餘攻擊防禦方法及舉證，於判決結果已不生影
    響，爰不一一詳為論述，附此敘明。
九、據上論結，本件原告之訴為有理由，依民事訴訟法第三百八十五條第一項前段、
    第七十八條、第八十五條第一項但書，判決如主文。
中      華      民      國    九十二    年      九      月      三十    日
                            臺灣臺南地方法院民事第二庭
~B審判長法      官  蔡美美
~B      法      官  李銘洲
~B      法      官  黃欣怡
右正本證明與原本無異。
如對本判決上訴，須於判決送達後二十日內向本院提出上訴狀。
中      華      民      國    九十二    年      九      月      三十    日
~B法  院書  記  官  陳美虹


司法院資訊處製作；財團法人民間司法改革基金會備份。
